【裁判字號】    89,易,283
【裁判日期】    891006
【裁判案由】    誣告
【裁判全文】
臺灣宜蘭地方法院刑事判決                          八十九年度易字第二八三號
    公  訴  人  臺灣宜蘭地方法院檢察署檢察官
    被      告  甲○○
右列被告因誣告案件，經檢察官提起公訴 (八十八年度偵字第三五三二號)，本院判
決如左：
    主  文
甲○○無罪。
    事  實
一、公訴意旨略以：被告甲○○明知其所交付乙○○○之一紙發票人為丙○○、付款
    人為臺灣省合作金庫羅東支庫蘇澳辦事處、帳號八八九八二八號、支票號碼為Ｈ
    Ｅ0000000號、發票日為民國八十八年六月三十日、面額新台幣一萬一千
    元之支票（下稱系爭支票）已於民國八十八年六月間交予乙○○○，並未遺失，
    竟對發票人丙○○表示該票業已遺失，致不知情之丙○○於同年月三十日至付款
    銀行申報遺失止付，並填寫遺失票據申報書，向警察局未指定人犯誣告侵占遺失
    物罪；嗣經持票人乙○○○持向銀行提示遭退票後，始為警循線查獲上情，因認
    被告甲○○涉犯刑法第一百七十一條之誣告罪嫌。
二、按犯罪事實應依證據認定之，無證據不得推定其犯罪事實，刑事訴訟法第一百五
    十四條定有明文；認定不利於被告之事實須依積極證據，茍積極證據不足為不利
    於被告事實之認定時，即應為有利於被告之認定，更不必有何有利之證據，最高
    法院三十年上字第八一六號著有判例。本件公訴人認被告涉犯刑法第一七一條之
    罪，無非以乙○○○之供述及卷附之支票影本、退票理由單及遺失票據申報書等
    影本為據。訊據被告坦承有向發票人丙○○表示遺失系爭支票，並由丙○○向付
    款銀行申報遺失止付之事實，惟堅決否認右揭犯行，辯稱伊未將系爭支票交付乙○○○，系爭支票係丙○○支付之運費，可能遺失在向乙○○○所借之貨車上云
    等語。經查：
（一）被告於八十八年六月二十日許，告知系爭支票發票人丙○○其遺失系爭支票之
      事實，並由丙○○於票載發票日即同年月三十日向付款銀行合作金庫蘇澳支庫
      申報遺失止付之事實，業據被告供明在卷，核與證人丙○○於警訊及本院審理
      中證述情節相符，並有支票、退票理由單及遺失票據申報書等影本附卷可稽。
（二）惟系爭支票究係被告遺失或交付乙○○○後謊稱遺失，被告與乙○○○則各執
      一詞。經查，系爭支票係乙○○○於八十八年七月十二日以其媳婦余嘉玲之帳
      戶提出交換，業據余嘉玲於警訊證述明確，並有退票理由單及掛失止付票據提
      示人資料查報表各一紙附卷足稽；而依據乙○○○在本院證稱：伊平常都有在
      使用支票，如有人拿給伊支票，伊都會馬上拿去代收，以免丟掉等語，則系爭
      支票果確係乙○○○收受自被告，則依乙○○○提示 (或送交銀行代收)之習
      慣，推知系爭支票收受時間應係八十八年七月十二日，或前一日，然被告在支
      票發票日前即八十八年六月間就向丙○○表示遺失，並於八十八年六月三十日
      由丙○○向銀行辦理止付，則被告焉有可能在系爭支票申報遺失後，仍給付乙○○○，作為償還借款 (依據乙○○○之說詞)之用，豈不是經不起向銀行一
      查，馬上就會被發覺，又焉有可能，在票載發票日後十二日，已逾提示期限後
      始交付乙○○○，而乙○○○仍照收，不置一詞之理，是系爭支票應非被告交
      付予乙○○○，足堪認定，被告辯稱未交付系爭支票予乙○○○，堪以採信。
三、綜上，系爭支票既非被告交付予乙○○○，且系爭支票確在乙○○○持有中非被
    告，則被告自有相當理由認為係其所遺失，而遭他人侵占之嫌，公訴人認系爭支
    票係被告交付予乙○○○後，又謊報遺失等情，即屬不能證明，此外，復查無其
    他積極證據，足以證明被告有謊報遺失，是被告經由發票人丙○○申報遺失並止
    付，即無捏造事實，誣告他人犯罪之處，要難以刑法第一百七十一條之準誣告罪
    相繩，應為其無罪判決之諭知。
據上論斷，應依刑事訴訟法第三百零一條第一項判決如主文。
本案經檢察官林吉泉到庭執行職務
中    華    民    國      八十九        年      十      月      六      日
                                臺灣宜蘭地方法院刑事庭
                                          法  官
右正本證明與原本無異
如不服本判決應於送達後十日內向本院提出上訴狀


司法院資訊處製作；財團法人民間司法改革基金會備份。
